【裁判字號】    99,易,1939
【裁判日期】    990723
【裁判案由】    業務過失傷害
【裁判全文】
臺灣臺中地方法院刑事判決              99年度易字第1939號
公  訴  人  臺灣臺中地方法院檢察署檢察官
被      告  甲○○
上列被告因業務過失傷害案件，經檢察官提起公訴（99年度偵字
第8392號），本院判決如下：
    主    文
甲○○犯業務過失傷害罪，處有期徒刑陸月，如易科罰金以新臺
幣壹仟元折算壹日。緩刑貳年，並應向乙○○支付新臺幣拾捌萬
元之損害賠償，其付款方式：自本件判決確定日之翌月起，按月
分九期給付，於每月五日各給付新臺幣貳萬元，如有一期不履行
，視為全部到期。
    犯罪事實
一、甲○○係設在台中縣大里市○○路43之 3號易薪機械工業有
    限公司（下稱易薪公司）之負責人，為從事機械製造業務之
    人。其於民國97年 4月21日起，僱用乙○○在易薪公司擔任
    車床操作員之工作，本應注意對所僱用之員工應施以必要之
    勞工安全衛生教育訓練，以避免勞工操作機具時發生職業災
    害；且對於旋轉刃具作業，勞工手指有觸及之虞者，應明確
    告知並標示不得使用手套。而依易薪公司業務運作之情形，
    甲○○並無不能注意之情事，竟疏於注意及此，既未對乙○
    ○施以必要之勞工安全衛生教育訓練；亦未於勞工手指有觸
    及旋轉刃具之虞的工作場所，標示「不得使用手套」之警語
    ，任由乙○○於98年11月10日18時許，雙手戴用棉紗手套操
    作機台，進行以砂布將圓形鐵桿表面拋光及將鐵桿外徑磨小
    ，以利鐵桿跟軸承接合之作業項目，致乙○○戴用棉紗手套
    之右手不慎被圓柱型鐵桿捲入，因而受有右手小指、右手無
    名指手指開放性傷口（各約3公分及0.5公分）、右手手指壓
    砸傷及右手第1、2、5指骨骨折等傷害。
二、案經乙○○訴由臺灣臺中地方法院檢察署檢察官偵查起訴。
    理    由
一、按被告以外之人於審判外之陳述，雖不符刑事訴訟法第 159
    條之1至第 159條之4之規定，然經當事人於審判程序同意作
    為證據，法院審酌該言詞陳述作成時之情況，認為適當者，
    亦得為證據；當事人、代理人或辯護人於法院調查證據時，
    知有刑事訴訟法第159條第1項不得為證據之情形，而未於言
    詞辯論終結前聲明異議者，視為有前項之同意，刑事訴訟法
    第159條之5定有明文。查告訴人乙○○於偵查中所為之指訴
    ，固屬傳聞證據，惟被告就前開審判外之陳述，於本院審理
    中並不爭執其證據能力，亦未曾於言詞辯論終結前聲明異議
    ，本院審酌上開陳述作成時之情況，並無違法取證之瑕疵，
    認以之作為證據為適當，揆諸上開規定，上開證人於審判外
    之陳述有證據能力。
二、被告甲○○於本院就上開犯罪事實坦承不諱（見本院卷第15
    頁背面），其自白核與告訴人乙○○於偵查中指訴被害情節
    相符（見偵查卷第26至27頁），並有臺中縣政府營利事業登
    記證、行政院勞工委員會中區勞動檢查所99年 3月26日勞中
    檢製字第0991003330號函送職業災害檢查報告書、仁愛醫療
    財團法人大里仁愛醫院之診斷證明書在卷可佐（見偵查卷第
    5、6、15至20頁），是上開事實足堪認定。按雇主對於防止
    機械、器具、設備等引起之危害，應有符合標準之必要安全
    衛生設備；對於勞工就業場所為保護勞工健康及安全設備應
    妥為規劃，並採取必要之措施；對勞工應施以從事工作及預
    防災變所必要之安全衛生教育、訓練；雇主對於旋轉刃具作
    業，勞工手指有觸及之虞者，應明確告知並標示勞工不得使
    用手套。勞工安全衛生法第5條第1項第1款、第2項、第23條
    第 1項及勞工安全衛生設施規則第56條分別定有明文。查被
    告身為易薪公司負責人，僱用勞工從事機械業務操作之工作
    ，自應注意遵守上述規定，妥為規劃就業場所中為保護勞工
    健康及安全之設備並採取必要之措施；對勞工施以從事工作
    及預防災變所必要之安全衛生教育、訓練；對於旋轉刃具有
    觸及勞工手指之虞，應明確告知勞工並標示不得使用手套，
    且依易薪公司業務運作之情形，被告並無不能注意之情事，
    竟疏未注意，以致發生告訴人右手不慎被該旋轉刃具之圓柱
    型鐵桿捲入，則被告顯有業務過失之行為無疑。又告訴人因
    此件勞工安全事故，受有右手小指、右手無名指手指開放性
    傷口（各約3公分及0.5公分)、右手手指壓砸傷及右手第1、
    2、5指骨骨折等傷害，則被告未盡上開注意義務之過失行為
    ，與告訴人之傷害間，自具有相當因果關係。至告訴人操作
    旋轉刃具時，疏未注意按章操作，致右手不慎遭捲入，雖亦
    具備過失，惟此僅民事責任上被告是否得主張與有過失以減
    輕損害賠償範圍之問題，並不能因而解免被告所該負之刑事
    責任。綜上所述，被告業務過失傷害之罪證已臻明確，其犯
    行洵堪認定，應依法論罪科刑。
二、被告係易薪公司之負責人，經營機械零件之製造、加工，為
    從事業務之人，其因業務上過失傷害人之身體，核其所為，
    係犯刑法第284條第2項前段之業務過失傷害罪。爰審酌被告
    尚無犯罪前科之品性（參卷附臺灣高等法院被告全國前案紀
    錄表）、專科畢業之智識程度（參卷附被告個人戶籍查詢資
    料）、其過失之程度非重及告訴人未注意按章操作機具亦有
    過失、告訴人所受傷害之程度及被告犯後尚能坦白犯罪且已
    承諾分期賠償告訴人新臺幣（下同）18萬元之犯後態度，量
    處如主文所示之刑，並諭知易科罰金之折算標準，以示懲儆
    。又被告未曾因故意犯罪受有期徒刑以上刑之宣告（參卷附
    臺灣高等法院被告前案紀錄表），其因一時疏失致罹刑章，
    犯罪情節尚非重大，則經此偵審程序及罪刑宣告之教訓，理
    當知所警惕，應無再犯之虞，且被告於本院審理時，表明願
    以分期的方式賠償告訴人18萬元，按期於每月5日各支付2萬
    元，如有一期不履行則視為全部到期，並得告訴人之同意，
    公訴人亦表示依被告之承諾宣告附條件緩刑，對兩造較有利
    （見本院卷第14頁背面、16頁），因認被告所受宣告之刑，
    以暫不執行為適當，併依刑法第74條第1項第1款規定，宣告
    緩刑 2年，以啟自新。另為促使被告確實履行賠償告訴人18
    萬元之承諾，不致因受緩刑宣告而心存僥倖，爰依刑法第74
    條第2項第3款規定，命被告應分期向告訴人支付該數額之損
    害賠償，資以兼顧告訴人之權益。
四、據上論斷，應依刑事訴訟法第299條第 1項前段，刑法第284
    條第2項前段、第41條第1項前段、第74條第1項第 1款、第2
    項第 3款，刑法施刑法第1條之1第1項、第2項前段，判決如
    主文。
本案經檢察官鐘祖聲到庭執行職務。
中    華    民    國    99    年    7     月    23    日
              刑事第四庭    法  官  張恩賜
以上正本證明與原本無異。
如不服本判決，應於收受判決後10日內向本院提出上訴書狀，並
應敘述具體理由；其未敘述上訴理由者，應於上訴期間屆滿後20
日內向本院補提理由書（均須按他造當事人之人數附繕本）「切
勿逕送上級法院」。
                            書記官  黃舜民
中    華    民    國    99    年    7     月    23    日
附錄本案論罪科刑法條
刑法第284條第2項：
從事業務之人，因業務上之過失傷害人者，處一年以下有期徒刑
、拘役或一千元以下罰金，致重傷者，處三年以下有期徒刑、拘
役或二千元以下罰金。

司法院資訊處製作；財團法人民間司法改革基金會備份。
